臺灣高等法院刑事判決　　　　　　　　93年度上訴字第3384號
上　訴　人
即　被　告　乙○○
　　　　　　　　　　二號二樓
選任辯護人　陳佳瑤 律師
　　　　　　吳佳育 律師
上列上訴人因強盜案件，不服臺灣板橋地方法院93年度訴字第79
7號，中華民國93年9月29日第一審判決（起訴案號：臺灣板橋地
方法院檢察署93年度偵字第2893、4824號），提起上訴，本院判
決如下：
    主  文
原判決關於乙○○部分撤銷。
乙○○共同意圖為自己不法之所有，攜帶兇器，以強暴至使不能
抗拒，而取他人之物，處有期徒刑柒年肆月。
小武士刀（長約三十公分）壹把及棒球帽、口罩、膠帶各壹個，
均沒收。
    事  實
一、丙○○（已據原審判處罪刑確定）與乙○○係男女朋友關係
    ，乙○○曾任職於臺北縣三峽鎮○○路○段二四二號「統一
    便利超商」（下稱「統一便利超商」）擔任副店長，熟悉該
    超商之環境、財物放置場所與保險櫃之密碼及鑰匙位置，丙○○因缺錢花用，乙○○便向丙○○提議至前開超商強盜財
    物，謀議既定，其二人即基於意圖為自己不法所有之犯意聯
    絡，於九十三年一月二十三日凌晨三時至四時許，由丙○○
    攜帶其所有客觀上足以作為兇器使用之一把長約三十公分小
    武士刀（非管制刀械）及所有之口罩、棒球帽及膠帶各一個
    ，駕駛ＪＫ─３８３６號自用小客車，搭載乙○○至該「統
    一便利超商」時，丙○○下車並頭戴棒球帽，臉戴口罩，手
    持前開小武士刀，於同日凌晨四時二十八分十一秒許，進入
    該超商，適超商內僅店員甲○○（已滿十八歲）一人正在擦
    拭貨架，丙○○乃持刀抵住甲○○身體，威逼甲○○要好好
    配合，依其指令行動，而強將甲○○押往地下室，並以預藏
    之膠帶喝令甲○○綑綁自己之雙腳，再由丙○○以膠帶綑綁
    甲○○之雙手、封住甲○○之眼睛與嘴巴，逼問甲○○店內
    之監視器裝置在何處，以此強暴方式至使甲○○不能抗拒。
    乙○○見丙○○已將甲○○押往地下室控制，超商一樓店內
    無人之際，於同日凌晨四時二十八分五十八秒許，頭戴毛線
    帽，著深色外套、灰白色長褲之乙○○即進入上開「統一便
    利超商」，由乙○○在由甲○○所經管持有之超商一樓之店
    長辦公室抽屜內找到保險櫃鑰匙，以該鑰匙與其原在該超商
    擔任副店長時所得知之密碼開啟放在一樓店長室內右手邊牆
    角地上之保險櫃，開啟後搜刮現金共約新臺幣（下同）二十
    七萬餘元，再接續至櫃檯下方紙箱內搜刮週轉金一萬二千元
    與電話儲值卡共值約二萬九千三百元。此期間，丙○○並自
    地下室上超商一樓與乙○○會合。得手後，著由乙○○於同
    日凌晨四時三十八分十六秒許，將所搜刮之財物帶出該超商
    拿到車上存放，丙○○則返回地下室。乙○○於凌晨四時三
    十八分四十五秒許再走進該超商，向丙○○說「好了，快走
    」等語，即於凌晨四時四十分四十六秒許離開該超商，丙○○於地下室撕開甲○○嘴巴之膠帶並告訴甲○○十分鐘後始
    可上樓後，旋即於凌晨四時四十一分一秒許相繼離開。離去
    時並取走店內監視器之錄影帶，以避免犯行被曝光。嗣甲○○聽到門鈴聲，認歹徒應已離開，即用胸前之美工刀將膠帶
    割斷後上樓，以電話通知店長丁○○並報警。乙○○與丙○○二人搭乘前揭自用小客車逃逸，並將所得贓款花費於住宿
    、購物、打電動玩具與購買毒品等約十餘萬元。經警調閱超
    商所在大樓之監視錄影帶予店員甲○○及店長丁○○指認，
    得知係丙○○、乙○○所為，警局即於九十三年一月三十日
    凌晨一時十分許，持檢察官所核發之拘票循線在桃園縣桃園
    市○○路與安樂街口前，依法拘提丙○○與乙○○到案，並
    起獲因強盜所得用剩之贓款十三萬五千六百九十元、遠傳行
    動電話儲值卡二張及以贓款所購買之安非他命等物（毒品部
    分由公訴人另行處理。所餘贓款十三萬五千六百九十元及遠
    傳行動電話儲值卡二張，已由丁○○自警方處領回）。
二、案經甲○○、丁○○訴由臺北縣政府警察局三峽分局報告臺
    灣板橋地方法院檢察署檢察官偵查起訴。
    理  由
一、上訴人即被告乙○○矢口否認有何強盜取財之犯行，辯稱：
     伊不知道丙○○是要去該超商強盜取財，當天丙○○跟伊
     說要載其到板橋市詹某姐姐家，途經伊之前任職之「統一
     便利超商」，丙○○停車說要進去買東西，進去不久，伊
     亦下車跟著進去想看看他要買什麼東西，但在店內沒有看
     到任何人，沒多久丙○○從倉庫走出來，伊問他為何要從
     那邊走出來，丙○○告訴伊說他到超商的目的和要做的事
     情，伊叫丙○○放棄，不要害到伊，但丙○○說他已經將
     人綁下去了，不聽勸阻進入倉庫，拿了一包袋子交給伊，
     叫伊去車上等他。伊從未有和丙○○策畫與預謀本件強盜
     取財之犯行。至伊在警詢與偵查中之自白，係因擔心丙○○已經有涉犯其他案件，害怕丙○○會被判重刑，而該超
     商之店長對伊很好，伊覺得對不起父母，故不想活，伊跟
     丙○○說到警察局後會將所有罪全部扛下來，所以才會在
     警詢與偵查中自白云云。已判決確定之共犯丙○○則辯稱
     ：因伊認為該超商店長丁○○有在追求當時在該店擔任副
     店長之上訴人，即計畫要到該超商強盜取財作為報復，本
     件強盜取財一案係伊一人所為，上訴人並不知情或共犯該
     案，亦無和伊有何預謀或策劃，更未搜取店內財物云云。
二、惟查，右開上訴人乙○○如何與已判決確定之共犯丙○○謀
    議，由丙○○持刀以如事實欄所載之方式強押前述超商店員
    甲○○進入地下室後，由上訴人入內強盜如事實欄所示之財
    物等犯罪事實，業據：
（一）上訴人乙○○於警詢時供稱：「於大年初二（九十三年一
      月二十三日）早上三、四時許在（臺北縣）三峽鎮○○路
      ○段二四二、二四四號（7／11便利商店）強盜財物。」
      「（你們如何進入該7／11便利商店行搶？過程為何？）
      當時我們從丙○○住處出發共同駕駛ＪＫ─３８３６號自
      小客車到7／11便利商店前，由丙○○下車並持刀進入便
      利商店控制店員並把他押到地下室，我見到店員被押到地
      下室後我就進入超商內直接到一樓倉庫內在店長抽屜內找
      到保險櫃鑰匙，用該鑰匙及我所記得之密碼開啟保險櫃，
      打開後發現保險櫃內有現金約二十多餘萬（有紙鈔、硬幣
      ），我將現金取走用超商內禮盒紙袋裝保險櫃內現金，然
      後我就到櫃檯內下方紙箱拿取週轉金一萬二千元放入禮盒
      袋後，直接拿到車內放好，我在（再）轉身進入超商向丙○○說：好了，快走。然後丙○○便從地下室上來到一樓
      賣場，我與丙○○二人便開車離開現場。」「因為我在超
      商工作有一年半時間，所以我知道密碼及週轉金放置位置
      ，而開啟保險櫃鑰匙是我在店長室抽屜內找到的。」「（
      如何分工？）當時先由丙○○持刀控制店員並押往地下室
      控制行動，‧‧，並由我搜刮店內現金。」「共計搜刮現
      金二十七萬餘元（內有紙鈔、硬幣）、電話儲值卡一疊（
      幾張我沒算），這些財物沒有分，由我保管。」「行搶超
      商是我提議，並選定該目標。」「因為我熟悉該超商環境
      及財物放置處所，我們才以該超商為行搶目標。」「（作
      案時）我們攜帶刀子、口罩、帽子、膠帶等物品，‧‧。
      」「（攜帶何類型刀械？）當時我們準備一把小武士刀（
      長約三十公分），是丙○○持刀的。」「準備口罩、帽子
      、膠帶（各）一份由丙○○攜帶，以免被他人認出面貌。
      」「（為何要行搶超商？）是丙○○欠錢而有人要逼債，
      家裡也需要錢花用，我們才會行搶超商。」「（丙○○持
      刀進入超商脅迫店員進入地下室後，你再進入超商內行搶
      財物，是何人主意並策劃？）這犯案手法是我想出來的。
      」（見偵查第二八三號卷第十四至十五頁反面、第十七頁
      反面、第十八頁反面）；又上訴人於檢察官偵查中亦供認
      因為缺錢所以才起意強盜上開超商，並明白供稱：「我叫
      他（即丙○○）進去把店員押到裡面去，我因以前在那家
      便利商店工作過，所以我即去拿錢。」各等語甚詳（見同
      上偵查卷第五三頁反面），核符一致。
（二）已判決確定之共犯丙○○，不論係以共同被告或證人身分
      ，均供證有於上開時地，駕車攜帶其所有之小武士刀一把
      及棒球帽、口罩、膠帶各一個，搭載上訴人至前述「統一
      便利超商」後，即下車頭戴棒球帽，臉戴口罩，手持小武
      士刀，進入該便利超商，持刀強押店員甲○○進入地下室
      ，以預藏之膠帶喝令甲○○綑綁自己之雙腳，再由伊以膠
      帶綑綁甲○○之雙手、封住甲○○之眼睛與嘴巴；之後離
      去時有將甲○○嘴巴之膠帶撕開等情無訛（見同上偵查卷
      第七頁反面、第八頁；原審卷第一五二、一五七、一五八
      、一七二、一七三頁；本院卷第五七頁）。上情並經證人
      即被害人甲○○於原審及本院結證屬實（見原審卷第一七
      八、一七九頁、本院卷第五三頁），核渠等所供證之情節
      悉相吻合。即共犯丙○○確有持小武士刀強押甲○○到地
      下室加以綑綁之情事，並不因該小武士刀未扣案而影響本
      部分事實之認定。證人丁○○證稱，上訴人在擔任副店長
      期間，伊有告訴上訴人保險櫃鑰匙放置處所、保險櫃密碼
      及開啟方法，當天保管櫃鑰匙放在辦公室抽屜角落等語（
      見原審卷第二一一、二一三、二二二頁），亦與上訴人前
      揭供承其如何知悉保險櫃密碼及在店長辦公室抽屜找到鑰
      匙持以開啟保險櫃之情節，核相符合。
三、原審經勘驗警局查扣該「統一便利超商」所在大樓九十三年
    一月二十三日之監視錄影帶，其結果如下：
   「(1)於銀幕上顯示時間2004/01/2304:28:05（時：分：秒）
      （下同）之時，有一外型高瘦似被告丙○○之男子出現於
      便利商店前之騎樓邊：
      該男子頭戴白色鴨舌帽，著深黑色外套、米白色上衣、
        米白色長褲。
      從銀幕上無法確實分辨男子手中是否有攜帶物品，然男
        子走路時雙手未有自然擺動。
      男子於銀幕時間04:28:11進入便利商店。
    (2)於銀幕上顯示時間04:28:50之時，有一身高體型中等，而
      似被告乙○○之女子出現於便利商店前之騎樓邊：
      該長髮女子頭戴毛線帽，著深色外套、灰白色長褲。
      從銀幕上無法確實分辨女子手中是否有攜帶物品，然女
      子走路時左手未有自然擺動，僅右手有擺動。
      女子於銀幕時間04:28:58進入便利商店。
      女子進入便利商店之時間04:28:58，距男子進入便利商
        店之時間04:28:11，僅隔四十七秒，即男子進入便利商
        店後四十七秒，女子亦進入便利商店。
     (3)外型似被告乙○○之女子於銀幕顯示時間04:38:16走出便
       利商店，復於04:38:45走入便利商店，即該女子離開便
       利商店三十一秒後又進入便利商店。
       女子走出便利商店時之方向係朝便利商店騎樓外之道路
         旁，可供停轎車之處。
       女子走出便利商店時，沒有辦法辨別是否手有攜物。
       女子走入便利商店時，無法辨別是否手有攜物，然女子
         左手似未有走路時之自然擺動。
     (4)外型似被告乙○○之女子於銀幕顯示時間04:40:46離開便
       利商店，外型似被告丙○○之男子於04:41:01離開便利
       商店：
       女子離開便利商店時，無法辨別手上是否有攜物。
       男子離開便利商店時，左手似有提一袋物品。
       男子在女子離開便利商店後十五秒，亦隨之離開便利
         商店。
     (5)外型似被告丙○○之男子於銀幕時間04:28:11進入便利商
       店之始，至該男子於04:41: 01離開便利商店時，期間除
       外型似被告乙○○之女子進出該便利商店外，無其他任
       何人進出該便利商店：
       男子留滯在便利商店內之時間，自04:28:11至04:41:01
         ，共計十二分五十秒。
       女子留滯在便利商店內之時間，自04:28:58至04:40:46，
         扣除期間曾離開便利商店之三十一秒，共計十一分十七
         秒。」
     此有卷附勘驗筆錄可稽（見原審卷第九三至九五頁）。並
     有經警翻拍之照片多張附卷足參（見同上偵查卷第三十至
     三二頁）。原審並當庭播放該錄影帶內容，經核與前開勘
     驗筆錄相同，並詢問上訴人及共犯丙○○二人，及其辯護
     人「有無意見？」，均據答稱「沒有意見。」等語在卷（
     見原審卷第二三0頁），足見上開錄影帶勘驗筆錄所出現之
四、上訴人及其在原審與本院所選任之辯護人，均不否認上訴人
    在警詢陳述之任意性，核該警詢筆錄所載由共犯丙○○持刀
    強令被害人甲○○進入超商地下室，由上訴人著手強盜財物
    之分工方式，並據上訴人於檢察官偵查中自白不諱，業如前
    述。證人即共犯丙○○雖證稱，有關搜刮店內上開財物一事
    ，均係伊一人所為，且係伊自己將搜刮之財物拿到車上，在
    伊強盜財物之際，上訴人曾進入店內一次，伊有拿一些餅乾
    叫上訴人拿出去，上訴人拿走餅乾走出超商後，即未再進入
    該超商，亦即上訴人僅出入超商一次云云（見原審卷第一六
    0 至一六五頁）。惟依上開勘驗筆錄內容所載，上訴人共計
    進出超商二次（即04:28:58進入，04:38:16走出；04:38:45
    再進入，04:40:46又走出），依其第一次走出超商係朝小客
    車停放處走去，及第二次走出超商後約十五秒，共犯丙○○
    亦相繼離去等情，核與上訴人在警詢所供稱其見及共犯丙○○已控制並強押店員甲○○到地下室，即進入超商搜取財物
    拿到車內放好，再轉身進入超商向丙○○說「好了，快走」
    ，兩人即離開現場之說詞即相一致。證人甲○○證稱，歹徒
    除強盜保險櫃內之現金（多少錢伊不知道）及週轉金一萬二
    千元、儲值卡約二萬九千三百元外，沒有其他東西被拿走，
    伊自地下室掙脫上樓後，有查看貨架上的東西包括餅乾等均
    未被拿走等語（見原審卷第一八一、一八二、一八五、一八
    六頁）。上訴人於警詢時亦供認其並未從該超商拿走餅乾等
    情在卷（見同上偵查卷第十八頁）。衡以強盜犯罪意在圖取
    金錢或較有價值之物品，強盜超商如有順手拿走店內商品之
    需，亦係取自陳列於貨架上之商品較為方便，尤其只是「零
    食」而已。是證人丁○○雖證稱清點倉庫發現有短少一些「
    零食」（證人亦證稱貨架上的東西沒有短少。見原審卷第二
    一0頁），惟倉庫內之「零食」所以短少之原因不止一端，
    上訴人在警局初詢已明白否認其有如共犯丙○○所指之自超
    商拿走「餅乾」之舉，則證人丁○○所稱短少之零食，即無
    證據證明係上訴人所拿取。共犯丙○○所證稱上訴人係拿走
    伊交付的餅乾，及上訴人僅進出超商一次之情詞，自非實在
    ，上訴人嗣後亦改稱丙○○有拿餅乾要伊帶出超商之說詞，
    顯係飾卸，均不足採信。
五、上訴人與共犯丙○○就所盜取之上開財物現金，上訴人供稱
    約已花費十三、四萬元，共犯丙○○陳稱花費在住宿、購物
    、打電玩及購買毒品之上，約十五萬元（見同上偵查卷第十
    九頁、第十頁反面）。並有上訴人利用贓款所購衣物、鞋子
    之照片足佐。經警查獲之贓款餘額十三萬五千六百九十元及
    贓物遠傳儲值卡二張，已由丁○○領回，有贓物認領收據一
    件可參（見同上偵查卷第四四、四五、三九頁）。經查，被
    害人即店員甲○○所經管之上開超商，計被盜取週轉金一萬
    二千元及電話儲值卡共值約二萬九千三百元，就週轉金「金
    額」部分為上訴人及證人甲○○、丙○○及丁○○供證一致
    。關於電話儲值卡，上訴人僅供稱係一疊，沒有算共有幾張
    。證人甲○○、丁○○證稱經其統算結果，共約值二萬九千
    三百元，此部分並迭據證人丙○○證稱屬實，則上訴人所盜
    取之電話儲值卡共值約二萬九千三百元，應堪認定。至保險
    櫃內被盜取之現金若干？證人甲○○證稱伊不知道被盜取多
    少錢（見原審卷第一八四、一八六頁）。證人丁○○在警詢
    時供稱共損失現金三十三萬八千元（扣除週轉金一萬二千元
    ，則保險箱內為三十二萬六千元），但其於原審則證稱「有
    會算，總金額我忘記了」（見同上偵查卷第二十頁反面、原
    審卷第二一三頁）。上訴人於警詢則陳稱「保險櫃內有現金
    約二十餘萬（有紙鈔、硬幣）」「共搜刮現金二十七萬餘元
    」「包含儲值卡共約二十八萬至二十九萬的贓款」（見同上
    偵查卷第十四頁反面、第十五、十八頁），證人丁○○與上
    訴人之陳述並不儘一致。依上訴人及共犯丙○○所稱渠等已
    花用之贓款數額，及上訴人與丁○○所達成之賠償金額十萬
    元（見原審卷第二五九頁所附之和解書），暨證人丁○○所
    領回之贓款餘額等情計算之，則保險櫃內被盜取之現金應以
    上訴人所供約在二十七萬餘元，較符實情。告訴人丁○○逾
    此範圍之指訴，尚嫌乏據。
六、上訴人雖辯稱伊以為丙○○是進入該超商買東西，伊進入超
    商後發現丙○○在為本件強盜取財犯行時，即勸丙○○放棄
    云云。共犯丙○○亦附合稱，伊問上訴人進來作甚麼，並告
    訴上訴人伊在強盜財物，上訴人要伊放棄，伊說人已押到地
    下室，如何放棄？之後二人「爭執一陣子」，最後伊拿餅乾
    叫上訴人出去云云。然查，共犯丙○○所稱拿餅乾叫上訴人
    出去之情詞，並非實在，已如前述。而共犯丙○○進入上開
    超商後四十七秒，上訴人隨即進入，兩人最後離開超商之時
    間，前後僅相差約十五秒；丙○○滯留在該超商之時間共計
    十二分五十秒，上訴人留滯在該超商之時間共計十一分十七
    秒，其二人在超商之時間有十一分多鐘，前已述及。證人甲○○證稱，伊被押到地下室遭捆綁並被逼問出店內監視器在
    何處後，丙○○即上去一樓，大約三到五分鐘，伊有聽到「
    一些吵雜聲音」，亦即「對話聲」，持續「一下子」，也就
    是在警詢筆錄所稱之「男女交談聲」，「很細聲的對話」，
    約十分鐘左右，丙○○再到地下室告訴伊要等十分鐘後才可
    以離開，並解開伊嘴巴之膠帶後離去等語（見原審卷第一七
    九、一八0、一八二、一八四頁；本院卷第五三、五四頁）
    。證人即共犯丙○○證稱，伊捆綁甲○○後，有上一樓超商
    一次等語（見原審卷第一五八頁、本院卷第五七頁）。依此
    情狀，可見上訴人進入超商一樓在內滯留之十一多分鐘，幾
    乎均與共犯丙○○全程參與。依證人甲○○僅證稱其聽聞一
    樓有男女交談聲之經過，並無提到該對男女有「爭執」之情
    形，則共犯丙○○所指因伊不聽勸，而與上訴人發生爭執云
    云，即屬無稽。告訴人甲○○在偵查中係就本身被害之情節
    而為陳述，自具有證人性質，依法並無不能具結情事，檢察
    官未依刑事訴訟法第一百八十六條第一項規定踐行人證之調
    查程序，命其具結，則其於偵查中所供稱「聽到一樓店長房
    內有人在爭吵」云云（見同上偵查卷第六五頁反面），依同
    法第一百五十八條之三規定，其證言應無證據能力。證人甲○○就辯護人之詰問，在本院結證稱：「我當時聽到聲音很
    小」「聽到斷斷續續的聲音」「（斷斷續續的聲音約有多久
    ？）大約幾秒鐘」（見本院卷第五二、五三頁），亦不見其
    有提到所謂之「爭執」聲音。依上訴人與共犯丙○○斷續交
    談僅幾秒鐘（或一下子），足見其二人對於強盜財物並無意
    見不合而生爭執之情事。是上訴人及共犯丙○○上開所辯，
    即非可取。又證人甲○○既已明白證稱當時其二人交談的聲
    音很小聲，則其證稱「沒有聽到」上訴人在警局所供將贓款
    拿到車內放好，再轉身進入超商向丙○○說：「好了，快走
    」一語（見本院卷第五二、五三頁），依事理自有可能。上
    訴人強取財物之目的既已完成，則其催促共犯儘速離開，並
    不悖乎情理，證人甲○○雖證稱「沒聽到」，尚不足以否定
    上訴人上開供述之真正。
七、綜上所述，本件強盜案係由上訴人提議後，謀議由共犯丙○○強押被害人甲○○到地下室後，再上一樓與上訴人會合，
    由上訴人憑其曾任職於上開超商而得知之保險櫃密碼，及盜
    取放置在店長辦公室抽屜內之保險櫃鑰匙持以開啟搜刮其內
    之現金，再由上訴人強取前述週轉金及電話儲值卡等物甚明
    。共犯丙○○雖供稱本件均係伊一人開啟保險櫃搜取其內之
    現金，及強取櫃檯下方放置之週轉金與電話儲值卡，上訴人
    並不知情為辯；並供稱其與上訴人二人在逃亡時，有協商過
    要由上訴人擔下主謀之罪名，之後因伊想通，自己做的事要
    自己承擔云云（見原審卷第一七四、一七五頁）。然查，共
    犯丙○○在原審以證人身分經公訴人詰問有關其與上訴人犯
    案過程之細節時，丙○○對於上訴人何時進入超商？丙○○
    自承在開保險櫃時，上訴人在何處？丙○○自承在櫃台下拿
    現金與儲值卡，上訴人人在何處？丙○○自承在櫃台下拿到
    一萬二千元與儲值卡，但該等款項與儲值卡究係放在何處？
    等關鍵問題，均回答「不記得了」等語（見原審卷第一五一
    至一六五頁）。果如有關週轉金與儲值卡係丙○○所拿之供
    述為真，則其焉會不記得該等物品係放在櫃檯下之何處？又
    苟保險櫃係丙○○所打開，依上訴人在該超商一樓之時間甚
    久以觀，則丙○○豈會不記得當時上訴人係在何處？凡此，
    除顯示共犯丙○○係為迴護上訴人始就前開關鍵問題為「不
    記得了」之回答外，並不足以反證上訴人在警詢及檢察官偵
    查中關於其二人分工之情詞，有何不實。又證人丁○○在原
    審就有關上訴人沒有參與強盜取財犯行之陳述（見原審卷第
    二一五至二二0頁），均係轉述其聽聞自上訴人之片面說詞
    ，證人丁○○並未親眼目睹上訴人確實沒有參與強盜取財犯
    行，即證人在上訴人與共犯在該超商強盜取財時，並未在場
    一節，此據其證述明確，則證人丁○○前開證詞，既非基於
    親眼目睹而得之實際經驗，自不得採為證據而遽為上訴人有
    利之認定。上訴人滯留在該超商一樓的時間雖有十一分鐘，
    但此期間之作為包括找保險櫃鑰匙及開啟保險櫃搜刮其內現
    金，暨強取置於檯檯下方紙箱內之週轉金、儲值卡等物，兼
    以強盜財物或不免於緊張，及上訴人已離職多時，以密碼開
    啟保險櫃殊無可能如其在職時之順利及熟練程度，則上訴人
    上開作為並包括滯留期間共耗時十一分鐘，並無違情悖理之
    處。證人鄭丁○○在本院雖證稱，上訴人開啟保險櫃只需十
    幾秒云云（見本院卷第五五頁），此供述並未慮及上開特殊
    情況，辯護意旨執此認定非上訴人取財之依據，核非可採。
    證人甲○○雖證稱共犯丙○○強押其到地下室後，有逼問其
    保險櫃、週轉金放在何處，證人丙○○則證稱伊已忘記有無
    問甲○○週轉金置放在何處一事（見本院卷第五四、五七頁
    ）。共犯丙○○茍有逼問甲○○保險櫃、週轉金放置地方，
    無非減少其二人對本件強盜犯案之時間不必拖延太久而已，
    尚不足以當然得推論係共犯丙○○搜刮財物之認定。上訴人
    與共犯丙○○事後將強盜所得款項，均用以購物花用業如前
    述，足見本件犯案動機係其二人缺錢花用，證人丁○○證稱
    伊並無追求上訴人之意（見原審卷第二二一頁），是共犯丙○○所稱因店長丁○○追求擔任副店長之上訴人，即計畫要
    到該超商強盜取財作為報復云云，委屬無稽。核本案之前因
    後果，則上訴人事後改以因丙○○犯有另案，為避免其被判
    重刑，故而為丙○○擔下本件犯行，始在警詢與偵查中為不
    實供述之辯解，同無足取。
八、上訴人另以其未以口罩或他物遮掩臉形即進入超商為由，作
    為伊未有參與本件強盜取財犯行之辯解。查上訴人係在見到
    超商店員被押到地下室後，始進入超商，業如前述。而超商
    係公眾得出入之場所，本件被害之超商其所在大樓雖裝設有
    監視器，但僅能監視到顧客在門口之進出情形，並不能拍攝
    到店內客人之動靜。而單憑多數顧客在門口之進出，並不足
    以推定客人在店內之動靜，情甚明灼。故上訴人在進入該超
    商之前自無遮掩之必要。本件係因上訴人與共犯丙○○在作
    案之上開時間，該超商僅有一男一女進出，因而被認出該男
    ，丙○○有問伊店內監視錄影帶放在何處；證人丁○○結證
    稱其店內有錄影設備，但警察來時，伊去拿錄影帶時發現錄
    影帶已不見；證人甲○○亦證稱，伊鬆綁出來後，就發現店
    內監視器錄影帶不見等語（見原審卷第一八一、二一三、一
    八六頁；本院卷第五四頁）。告訴人甲○○在檢察官偵查中
    雖證稱丙○○問伊店內監視器裝在何處，伊回答說店剛裝璜
    尚未裝監視器云云（見同上偵查卷第六五頁反面），已與事
    實不符，且核檢察官並未諭命該告訴人以證人身分具結，已
    如前述，則其此部分之證言自無證據能力。依前述勘驗結果
    ，共犯丙○○在離去超商時有手提一物之情形，可見該超商
    店內之監視器錄影帶，應係共犯丙○○為避免曝露其犯行，
    而於離去時一併取走。依共犯丙○○在強押甲○○到地下室
    綑綁時，即詢問甲○○該店內之監視器裝在何處，足徵渠等
    早有預謀在強盜財物後即欲取走該監視器錄影帶以避免犯行
    被曝光。該超商店內之監視器錄影帶既被取走，即無犯行曝
    光之虞。況作案之人亦未必皆有以他物遮掩臉形之情事，是
    上訴人以其未帶口罩或以他物遮掩臉形，作為其無犯案之辯
    詞，要非可取。又接觸物品後，不能採集到指紋之原因有多
    端，諸如不使指紋遺留於物品上，或不以手指指紋碰觸物品
    ，或碰觸後拭去所留指紋，或因他人再碰觸、拭去、掩蓋原
    留指紋‧‧‧等等，不一而足。辯護意旨以上訴人未戴手套
    ，警局亦未採得其指紋，執以抗辯本案財物非上訴人所行強
    取得云云，亦非可取。
九、上訴人又辯稱本身患有重度憂鬱症，其於案發當時可能受到
    刺激而失卻自我判斷能力云云。然經原審將上訴人送亞東紀
    念醫院鑑定結果認：「楊員目前之精神科臨床診斷為『適應
    障礙症合併長期憂鬱反應』及『安非他命依賴，目前處於初
    期完全戒用中』。此次鑑定會談過程中，楊員態度配合，心
    理測驗結果，則顯示其情緒困擾均可能與目前案件相關；會
    談中，楊員可清楚憶及整個案發過程，且當下對該犯罪行為
    知道將招致司法刑罰之後果，故推定案發當時，楊員雖處於
    安非他命戒斷狀態，但其意識及判斷力並未完全喪失，故楊
    員於案發當時之精神狀態並未達心神喪失或精神耗弱之程度
    。目前楊員則因本案司法訴訟之壓力事件，而有相應之憂鬱
    、焦慮等情緒症狀，但其對外界事務之判斷能力亦未完全喪
    失，故楊員現在之精神狀態並未達心神喪失或精神耗弱之程
    度。」等情，此有該院所出具之精神鑑定報告書附卷可稽（
    見原審卷第一0二、一0三頁）。足徵上訴人於案發當時之意
    識及判斷力並未完全喪失，其於案發當時之精神狀態並未達
    心神喪失或精神耗弱之程度，故其有關案發當時失卻自我判
    斷能力之辯解，同非可採。
十、綜上諸情參互以析，上訴人所辯及共犯丙○○有關上訴人未
    參與強盜取財犯行之供述，分別係上訴人事後卸責，及共犯
    迴護上訴人之詞，均不足採信。本件事證明確，上訴人犯行
    ，堪以認定。按小武士刀質堅銳利，具有危險性，可資行兇
    ，客觀上足對人之生命、身體造成危害，該等刀械自屬於刑
    法所規範之兇器。上訴人與共犯丙○○二人，由丙○○攜帶
    客觀上可供兇器使用之小武士刀，持以如事實欄所載強暴之
    方式至被害人甲○○不能抗拒，而由上訴人強取甲○○所管
    領監督之上開超商之財物，係犯強盜罪而有攜帶兇器之情形
    ，核犯刑法第三百三十條第一項之加重強盜罪。上訴人與共
    犯丙○○間以如前述分工方法遂行犯罪，彼此間互有犯意聯
    絡及行為分擔，皆為共同正犯。原審就此部分據以論科，雖
    非無見。然查，原判決於理由欄引用上訴人於警詢之供述，
    認保險櫃內之現金及櫃檯內下方紙箱之週轉金及電話儲值卡
    均係上訴人所盜取，並以共犯丙○○既不知週轉金及電話儲
    值卡係放在櫃檯下之何處，則其於原審所供關於週轉金及電
    話儲值卡係其拿取之供述為不可採信（見原判決第十、十一
    頁），惟事實一欄則記載丙○○在櫃檯下方紙箱內搜刮週轉
    金及電話儲值卡（見原判決第三頁），及就上訴人盜取保險
    櫃內之現金金額究竟若干，其事實之認定與理由之論斷亦不
    一致，有事實與理由不相適合之違誤。又原判決以共犯丙○○持以作案之如主文第三項示之物並未扣案，以「為免日後
    執行之困擾，認無宣告沒收之必要」，於法亦有未合。上訴
    意旨仍執前詞，否認犯罪，雖無足取。惟原判決關此部分既
    有可議，即屬無可維持，應予撤銷改判。爰審酌上訴人與共
    犯丙○○持客觀上可為兇器使用之武士刀，對於被害人強盜
    取財，手段惡劣，且造成被害人精神與財產上之損害，對於
    社會秩序與治安造成之危害，惟上訴人業已與告訴人即超商
    店長丁○○和解，並已支付告訴人丁○○十萬元，此有卷附
    和解書一紙可稽，告訴人丁○○並表明願意原諒上訴人，暨
    上訴人犯後態度等一切情狀，量處如主文第二項所示之刑。
    公訴人求處上訴人有期徒刑九年（見原審卷第二四0頁），
    已嫌過重，復未敘明其所憑依，自屬無據。上訴人與共犯丙○○持以犯本件強盜取財所使用之小武士刀一把、帽子、口
    罩、膠帶各一個等物，雖未扣案，但均係共犯丙○○所有供
    本件犯罪所用之物，此據共犯丙○○供明，其二人雖供稱上
    開物件業已丟棄在三峽水壩之板新水廠上游、鶯歌水壩或他
    處，但並無證據證明業已滅失不存在，應依刑法第三十八條
    第一項第二款宣告沒收。
據上論斷，應依刑事訴訟法第369條第1項前段、第364條、第299
條第1項前段、刑法第28條、第330條第1項、第38條第1項第2款
，判決如主文。
本案經檢察官呂丁旺到庭執行職務。
中　　華　　民　　國　　94　　年　　1 　　月　　31　　日
　　　　　　　　　刑事第二十一庭審判長法　官  溫 耀 源
　　　　　　　　　　　　　　　　　　  法　官  邱 同 印
　　　　　　　　　　　　　　　　　　  法　官  吳    燦
以上正本證明與原本無異。
如不服本判決，應於收受送達後十日內向本院提出上訴書狀，其
未敘述上訴之理由者並得於提起上訴後十日內向本院補提理由書
（均須按他造當事人之人數附繕本）。
                                     書記官   陳 靜 姿
中　　華　　民　　國　　94　　年　　1 　　月　　31　　日
附錄：本案論罪科刑法條全文
刑法第330條：
犯強盜罪而有第三百二十一條第一項各款情形之一者，處七年以上有
期徒刑。
前項之未遂犯罰之。
